【裁判字號】    95,上更(一),73
【裁判日期】    950731
【裁判案由】    殺人未遂
【裁判全文】
臺灣高等法院臺中分院刑事判決      95年度上更(一)字第73號
上  訴  人
即  被  告  甲○○
                      3之3號.
選任辯護人  陳怡成律師
上列上訴人因殺人未遂案件，不服臺灣彰化地方法院91年度訴字
第 938號中華民國91年12月14日第一審判決（起訴案號：臺灣彰
化地方法院檢察署91年度偵字第4860號），提起上訴，本院判決
後經最高法院撤銷發回，本院判決如下：
      主  文
原判決撤銷。
甲○○連續傷害人之身體，處有期徒刑拾月；扣案西瓜刀壹支沒
收。
      事  實
一、緣甲○○因與其妻戊○○吵架後，戊○○返回娘家居住，甲○○心生不滿，曾至戊○○胞姊丁○○任職診所丟擲雞蛋。
    嗣於民國（下同）91年7月22日20時許，甲○○駕駛車號2T-
    7068號自小客車，搭載其母邵董和子、阿姨董西基、友人顏
    蔡美枝及其稚女等人，同往其岳父丙○○位於彰化縣北斗鎮
    ○○里○○路 409號住處欲找戊○○，甲○○進屋後，因岳
    母卓秀貞質問其前至丁○○任職診所丟擲雞蛋之事，甲○○
    回稱今日不是要來談此事且口氣不佳，而與丙○○發生爭執
    ，雙方一言不合，丙○○出手推扯，甲○○動怒奪門而出，
    奔往停放於庭院之自用小客車，取出其所有備置於後車廂之
    西瓜刀1把，丙○○見狀亦隨手拿起置於電視機旁之釘鈸1支
    衝出屋外，甲○○即基於傷害之概括犯意，與丙○○在庭院
    處互相揮砍追逐，雙方追打中，丙○○受有右前胸撕裂傷 6
    公分長、3 公分寬、深及胸大肌且肌肉有撕裂傷，右上腹撕
    裂傷5公分長、傷口深及皮膚及皮下脂肪層但未傷及肌肉等2
    處刀傷（甲○○亦受有左大拇指擦挫傷1×0.5公分，併右顳
    部撕裂傷1×0.5公分 2處傷害）；丙○○受創流血，隨後跟
    出之丁○○趨前阻止，甲○○復承傷害之同一概括犯意，揮
    刀朝丁○○身上揮砍，致丁○○受有左肩部撕裂傷15公分長
    、4公分深、左肩3角肌有激烈傷、同時肌肉內動脈分支斷裂
    ，左腹部撕裂傷 4公分長、傷口深及皮膚及皮下脂肪層但未
    傷及肌肉等 2處傷害；旋經卓秀貞持木棍將甲○○所持西瓜
    刀打落地上，並報警處理，經警趕至現場將欲駕車離去之甲○○逮捕，並扣得其所有之西瓜刀 1支，及將丙○○及丁○○送醫救治。
二、案經丙○○、鄭淑妺訴由彰化縣警察局北斗分局移請臺灣彰
    化地方法院檢察署檢察官偵查起訴。
      理  由
一、訊據上訴人即被告甲○○（下稱被告）雖坦承右揭時地持刀
    砍傷被害人丙○○、丁○○之事實不諱，惟矢口否認有傷害
    之犯行，並辯稱：當晚係因丙○○先打伊一巴掌，伊即要離
    開，丙○○又拿釘鈸追來圍繞車子攻擊伊，伊受傷後才在後
    車廂取出西瓜刀自衛，伊亂揮抵擋中不知有砍到丙○○胸部
    ，係至警局後才知砍到丙○○胸部等處，然伊係正當防衛，
    並非故意砍傷丙○○；而丁○○來勸架時，丙○○還在攻擊
    伊，伊拿刀亂揮，不小心砍傷丁○○，此部分應屬過失傷害
    云云。
二、經查：
  (一)被告上揭時地持西瓜刀揮砍被害人丙○○、丁○○ 2人，致
    被害人丙○○受有右前胸撕裂傷6公分長、3公分寬、深及胸
    大肌且肌肉有撕裂傷，右上腹撕裂傷 5公分長、傷口深及皮
    膚及皮下脂肪層但未傷及肌肉等 2處傷害，被害人丁○○受
    有左肩部撕裂傷15公分長、4公分深，左肩3角肌有撕裂傷、
    同時肌肉內動脈分支斷裂，左腹部撕裂傷 4公分長、傷口深
    及皮膚及皮下脂肪層但未傷及肌肉等 2處傷害之事實，迭據
    被害人丙○○、丁○○於警訊、偵查、原審及本院前審中指
    述甚詳，核與證人卓秀貞於警訊、原審所證述情節大致相符
    ，並有財團法人彰化基督教醫院診斷書 2紙（偵卷第16、17
    頁）、該院92年5月7日回函 1份（本院前審卷第67頁）及現
    場照片26幀在卷可參，並有被告持以砍傷被害人 2人之西瓜
    刀1支及被告身著血衣1件扣案可資佐證。
  (二)被告雖辯稱：被害人丙○○先持釘鈸對伊攻擊，伊才從後車
    箱取出西瓜刀以正當防衛、及揮刀抵擋亂揮時不小心砍傷丁○○云云，惟查：
  (1)被告雖稱有時會以自用小客車載運水果，故置放西瓜刀於後
    車箱等語，而證人即被告之老闆娘劉祝親於原審亦證稱：被
    告受僱於伊公司，伊公司係水果採購公司，被告平常是用貨
    車載水果，若拜訪客戶是用小客車，平常會放 1把西瓜刀在
    車內，切水果給客戶吃，西瓜刀應該是公司的，公司會發放
    1 把刀給員工，刀是伊先生買的云云（見原審卷第97頁），
    然衡諸被告受僱載運水果，豈有再以私人車輛載運水果，而
    耗費汽油、增加自身車輛之折舊及保養維修成本之理？況被
    告平日工作駕駛公司之小貨車，拜訪客戶何須更換自有車輛
    ？且又必須於車箱內置放西瓜刀？而公司既配送西瓜刀 1把
    ，被告當會置放於工作駕駛之自用小貨車上，豈會改放於自
    有車輛內？故證人劉祝親上開證詞顯係迴護被告之詞，不足
    採信，被告當天將上開西瓜刀置放於自用小客車之後車箱內
    顯有可疑。又被告於偵查、原審審理之初均供稱西瓜刀係其
    所有，並稱係於91年 4月間所買等語（見偵卷第九頁背面、
    原審卷第25、43、68頁），審諸檢察官、原審法官訊問時均
    係問西瓜刀何人所有而非持有，被告應無誤為供述之可能，
    其供詞應可採信。雖被告嗣於證人劉祝親於原審作證後，才
    於原審及本院改稱係公司所有，非其所有云云，然被告上開
    翻異前詞，無非係配合證人劉祝親所供，欲使法院採信該西
    瓜刀係其工作所用而改放於自用小客車上，亦徵被告飾詞遮
    掩之情，其事後所供顯不足採信，上開西瓜刀係被告所有應
    堪認定。
  (2)被害人丁○○於本院前審證稱：被害人丙○○見被告走出屋
    外，即跟至門口，再返回拿取置放於電視旁之釘鈸衝出屋外
    等情；且案發當日係被告欲至被害人家中帶回其妻戊○○，
    如被告與被害人丙○○發生爭執後僅係走出屋外準備離去，
    衡諸常情，被害人丙○○應無再拿取釘鈸追出屋外之理由，
    足徵被害人丙○○確係看見被告拿出後車箱之西瓜刀後，始
    拿釘鈸衝出屋外之事實可見。至證人戊○○於本院前審雖證
    稱：被害人丙○○見被告走出屋外，即跟至門口，再返回拿
    取置放於電視旁之釘鈸衝出屋外等情，然經本院再傳訊其到
    庭其則供證：丙○○出去時伊未見及，伊自樓上下來跑出去
    時，已見丙○○及被告 2人均已受傷、先前於法院所證被告
    先拿西瓜刀、丙○○再拿釘鈸乙情係伊聽聞丙○○之轉述等
    語在卷（參本院審判筆錄第3至6頁），是證人戊○○此部分
    之供證應屬傳聞，雖非得執為被告犯行之論證，然與上揭事
    實之認定尚不生影響；至證人戊○○其他部分之供證既係其
    在場目睹親所見聞，其他部分之供證自有證據能力，併此敘
    明。
  (3)被告雖辯稱：伊亦遭被害人丙○○以釘鈸砍傷，受有左大拇
    指擦挫傷併右顳部撕裂傷等傷害，並提出卓醫院診斷證明書
    1 份為證，經本院前審向卓醫院函查被告當時之傷勢情形，
    經該院函覆稱：被告於91年7月22日下午8時55分因左大拇指
    擦挫傷1×0.5公分，併右顳部撕裂傷1×0.5公分 2處，至該
    院就診，被告拒絕縫合處理；被告另於同年月23日凌晨 2時
    15分至該院就診，主訴遭人毆傷，左側手腕腫痛，左胸臂疼
    痛，暈眩、經Ｘ光檢查並無骨折現象等語，此有該院92年 4
    月11日函及病歷資料 1份在卷可稽（見本院前審卷第60至62
    頁）；又被告上揭至卓醫院就診係其經警逮捕後由警戒護就
    診乙情，固亦有彰化縣警察局北斗分局95年5月2日北警分偵
    字第0950015102號函附員警工作紀錄簿可參。惟依該卓醫院
    病歷所載之被告傷勢觀之，客觀上均屬輕微，且被告是日就
    診時亦拒絕縫合，足徵被告主觀上亦認其傷勢無礙，故被告
    辯稱其流血甚多云云，尚非採信。另被告身著之上衣雖沾滿
    血跡，然衡諸被害人 2人之傷勢傷及肌肉，且從現場血跡分
    布情形亦可知被害人流血甚多，另參諸證人戊○○於原審證
    稱被害人丁○○遭砍殺後血噴出來等語（見原審院第67頁背
    面），足徵被告上衣沾滿血跡，應係遭被害人噴出血跡沾染
    所致，並非被告自身之血跡應臻明確。綜合上情，再審酌案
    發當時被告為30歲之青年，孔武有力，被害人丙○○年逾50
    歲，動作反應均較被告遲緩，且被害人丁○○、證人戊○○
    及被告親友均立即尾隨被害人丙○○奔出屋外，被告苟僅係
    正當防衛，單純閃避甚或拿西瓜刀抵擋即可，豈需再持西瓜
    刀揮砍被害人丙○○？故被告主張基於正當防衛云云而砍傷
    被害人丙○○云云，顯非足採。又被害人丁○○趨前阻止之
    時，被害人丙○○已受創流血倒地後又站起，以手摀住右胸
    口、被告則持刀站立於被害人丙○○右前方乙節，亦據被害
    人丁○○供證在卷（本院前審卷第36頁），是其時被害人丙○○既已受創流血嚴重，且並未攻擊被告，被告自無再持刀
    亂揮之必要，乃其又持續持刀揮砍未拿寸鐵之被害人丁○○
    ，足徵其係基於傷害犯意對被害人丁○○揮傷之事實，被告
    所辯因丙○○持續攻擊中，伊持刀亂揮，不小心砍傷丁○○
    云云，亦非可採。
  (三)至被告辯詞與證人董邵和子、董西基、顏蔡美枝證詞：
  (1)被告於本院前審陳稱：「我岳父就很兇的走過來，好像要打
    我的樣子，我就站起來，他就走近我的身體，抓住我的左手
    臂，他有打我的左下腹，後來我就走出去，邊說不要談了
    ，叫我媽媽他們走了，因為我回頭看我媽媽他們沒有跟過來
    ，就看見丙○○拿了 1根鐵棍的東西，後來我知道那叫釘鈸
    ，我會怕，我就躲到我車子那邊去，去找防身的工具，我本
    來想要拿車鎖，後來我就走到車子後面，看到後車廂沒有關
    ，看到我工作用的西瓜刀，就拿出來，嚇阻我岳父叫他不要
    過來，我們 2人就這樣指著，丁○○就走過來，要勸架，拉
    著我的手，丙○○就用釘鈸打中我的右太陽穴，我留很多血
    ，我刀子就有亂揮，之後屋裡的人就出來把我們拉開。」等
    語（見本院前審卷第28頁）。
  (2)證人邵董和子於警訊中證稱：「是我兒子甲○○先向他岳父
    丙○○問說我太太戊○○可不可以讓我們帶回台北，然後丁○○就大聲指責我兒子不是，我兒子跟著大聲回話，這時丙○○突然一拳揮向我兒子，並說我兒子做錯了還敢大聲，我
    兒子甲○○立即往外衝出去，丙○○隨即從身旁拿起 1根長
    條型鐵棍追出去，同時大聲說我要打死你，跟著丁○○及戊○○追出去捉住丙○○，我也跟著追出去勸架，混亂中我頭
    被打了 1下，等我回過神來，發現丙○○胸前全部都是血（
    胸前被砍 1刀），丁○○在一旁慘叫，我才知道她也受傷，
    我兒子頭部也受傷流血，後來卓秀貞拿竹棍打我兒子，直到
    警方到達我們一行人才到派出所」等語（見警訊卷第11頁）
    ；於原審證稱：「丙○○打被告 1拳，並拿釘鈸要打被告，
    丁○○也勸他父親不要打，所以我兒子臉部全是血跡。我當
    時在客廳泡奶粉給小孩吃----（問：為何丙○○、丁○○有
    刀傷？）我不知道，我沒有看到。（問：何人先拿武器？何
    人先動手？）丙○○先拿武器也先動手。（問：丙○○與被
    告在何處發生衝突？）我不知道」等語（見原審卷第六八頁
    ）。
  (3)證人董西基於警訊中證稱：「丙○○就用手毆打甲○○的頭
    部，甲○○就往外跑，丙○○就在客廳裡拿出 1支鐵棍追去
    ，一會兒我就在客廳聽見我朋友顏蔡美枝叫我趕快出去勸架
    ，我就趕出去看見戊○○與丁○○跪著叫她爸爸丙○○不要
    打了，而卓秀貞手裡拿著木棍打甲○○，我就過去將卓秀貞
    的木棍拿走丟到草叢後，又去把丙○○的鐵棍拿下丟到草叢
    」等語（見警訊卷第14頁背面）；於原審證稱：「當時丙○○有打被告頭部太陽穴附近，被告見狀，就說不要談了，要
    離開時，丙○○拿 1支鐵棍要打被告，後來有聽到丙○○的
    太太說，打給他死。（問：被告為何拿西瓜刀殺丙○○、丁○○？）當時我在屋內，沒看到。」等語（見原審卷第99頁
    ）；於本院前審證稱：「（問：有無看到被告他們在外面的
    情形？）我沒有看到。我是聽顏蔡美枝講才出去。（問：當
    時情形如何？）當時坐在客廳的時候，我有看到丙○○打被
    告 1拳。被告就說沒什麼好說的我們回去，丙○○看被告走
    出去，就在電視機旁邊拿著釘鈸衝出去，我出去的時候，我
    有聽到丙○○的太太說打死他打死他。然後丙○○的太太就
    一直拿著棍子追打被告說要給他打死他。（問：你出去以後
    有無看到丙○○、丁○○站在何處？）因為我出去的後，就
    看到被告的丈母娘拿著棍子要追打他，後來我才看到丙○○
    手上拿著釘鈸站著，因為天色很暗，我沒有看到丙○○那裡
    流血。」等語（見本院前審卷第98、99頁）。
  (4)證人顏蔡美枝於警訊中證稱：「丙○○起身走向甲○○並出
    手向甲○○打 1拳說：『你想怎樣』，甲○○回說『沒有要
    怎樣』。丙○○即在電視旁取一根鐵棒向甲○○揮打，後甲○○被追打出門外，我又見到卓美貞取 1木棒追出門外，而
    後大家都往門外聚集，我有見到甲○○、丙○○在門外拉扯
    ，丁○○及戊○○在旁勸架，因為外面天暗其他的我就不清
    楚了」等語（見警訊卷第12頁背面）；於原審證稱：「有看
    到丙○○拿鐵棍要打被告，有沒有打我不知道，丁○○也出
    來勸鄭火跟不要打，後來被告殺丙○○的情形我沒有看到，
    但我有聽到丙○○的太太說打給他死」等語（見原審卷第98
    頁）；於本院前審證稱：「當時大家在客廳談話，丙○○就
    打了被告1拳，被告就跑出去，丙○○就拿1根釘鈸追出去，
    後來被告的太太戊○○，與丁○○也追出去，並喊著爸爸不
    要。（問：被告跑出去多久，丙○○才跟出去？）被告跑出
    去，丙○○就跟著追出去了。（問：戊○○、丁○○多久才
    追出去？）也是跟隨著出去。----（你何時才走出客廳？）
    他們大家都跑出去以後，我才跟著出去----我在裡面有聽到
    他媽媽說打死他，打死他。（問：他們追出去在外面如何打
    你有無看到？）我沒有看到，因為我抱小孩後面才出來」等
    語（見本院前審卷第97頁）。
  (5)綜合被告與證人之上開陳述認：
    證人董西基於警訊中、原審證稱見被害人丙○○於客廳內
      先揮打被告之頭部，而被告則自稱遭被害人丙○○毆打左
      下腹，兩人所述已有不符，且證人董邵和子、顏蔡美枝
      、董西基均為被告之親友，對於被告走出屋外後對於被告
      持西瓜刀做何事一節，均迴避不談，足徵證人 3人上開證
      詞已有避重就輕，迴護被告之嫌，尚難遽信。
    本件被告走出屋外後，隨後被害人丙○○拿釘鈸追出，被
      害人丁○○見狀立即隨被害人丙○○之後追出，而證人戊○○、董邵和子、顏蔡美枝、董西基之後才走至屋外，本
      院審酌證人董邵和子、董西基、顏蔡美枝均係在證人戊○○之後才走出屋外，而渠等在屋內除看見被害人丙○○持
      釘鈸追出屋外，並未看見究竟係被告先持西瓜刀或被害人
      丙○○先拿釘鈸追出一節，再參酌渠等均係被告親友已有
      前揭迴護被告之情，且渠等均證稱並未看見被告與被害人
      丙○○在屋外如何衝突，證人 3人上開證詞，自無法為被
      告有利之推認。
  (四)綜上，本件被告先後持刀砍傷被害人丙○○、丁○○之事證
    已臻明確，被告所辯諸情無非飾卸之詞，不足採信，其犯行
    洵堪認定。
三、公訴人雖認被告係基於殺人犯意而連續持刀砍殺被害人 2人
    未遂，因認被告係犯刑法第 271條第2項、第1項之殺人未遂
    罪嫌，係以被害人丙○○、丁○○之指訴、及以扣案之銳利
    西瓜刀朝被害人胸部、腹部等要害砍殺有致生命危險可能等
    情為主要論據，而本件扣案被告持以砍傷被害人所用之西瓜
    刀1把，係不鏽鋼材質、刀刃長36.5公分、寬4.5公分、刀把
    長 4.5公分，業經本院勘驗在卷（參本院卷第90頁），其刀
    刃長且銳利，亦有照片可參，固屬足以致生命危險之銳器；
    又被害人丙○○受創傷勢為2處，其中1處之右胸傷口內之肌
    肉撕裂傷持續流血、傷勢若未處理足以致命；被害人丁○○
    受創亦為2處，其中左肩3角肌撕裂傷、同時肌肉內動脈分支
    斷裂且持續流血，傷勢若未即時處理足以致命等情，亦經本
    院前審函詢財團法人彰化基督教醫院，經該院92年5月7日回
    ，函 1份及病例資料在卷足稽（見本院前審卷第66至81頁）
    。惟訊據被告雖坦承持刀揮傷被害人之事實，然堅決否認有
    殺人犯意，經查：
  (一)按殺人與傷害之區別，當以下手殺傷之時，是否明知或預見
    足以致人於死為斷，至被害人受傷部位如何、犯人所用兇器
    如何，雖可供認定事實之資料，究不能為區別殺人與傷害絕
    對之標準，最高法院18年上字第130號、19年上字第718號、
    20年非字第104號、44年台上字第373號、51年台上字第1291
    號判例要旨可資參照。
  (二)本件被告車上之西瓜刀係其攜乙情固堪認定，然車上備置西
    瓜刀之動機不一，非可執認其預謀殺人之唯一論據；而被告
    是日係前往其岳父家中找其妻戊○○，其與被害人丙○○、
    丁○○並無深重怨仇，衡情其應無殺害該 2人之理由；且其
    是日前往時，係駕車載同其母邵董和子、阿姨董西基、友人
    顏蔡美枝及其稚女等人同往，業據被告供陳在卷，核此同行
    之人均為老弱女性，苟被告事先即預謀持刀前往殺人，又何
    以儘偕帶老弱女性同行前往？此亦足為被告並無預謀前往殺
    人之佐證。再參諸本件案發時，被告係與其岳母卓秀貞洽談
    中，雙方一言不合並遭其岳父丙○○推拉後，被告即奪門而
    出，被害人丙○○則係持釘鈸追出後與被告互為追逐中（詳
    後敘）始遭被告所傷、被害人丁○○亦係追出趨前阻止時始
    為被告所傷乙節以觀，被告本件持刀揮傷被害人 2人之行為
    應均係臨時起意所致之事實甚明。
  (三)再本件被害人丙○○所受之右前胸撕裂傷6公分長、3公分寬
    、深及胸大肌且肌肉有撕裂傷，右上腹撕裂傷 5公分長、傷
    口深及皮膚及皮下脂肪層但未傷及肌肉等 2處傷害，被害人
    丁○○受有左肩部撕裂傷15公分長、4公分深，左肩3角肌有
    撕裂傷、同時肌肉內動脈分支斷裂，左腹部撕裂傷 4公分長
    、傷口深及皮膚及皮下脂肪層但未傷及肌肉等 2處傷害，是
    被害人2人之傷口共有4處，分別為丙○○右前胸、右上腹及
    丁○○左肩部、左腹部，方向呈左右斜向之撕裂傷，有其 2
    人病歷表中所繪傷勢圖可參（參本院前審卷第69、75頁），
    經核其中3處為表淺性撕裂傷、僅1處之左肩三角肌撕裂傷口
    傷及動脈分支，可知被害人所受傷勢為左右斜向撕裂傷、並
    非上下縱向，足徵被告持刀時均係左右揮劃之方向，並無持
    刀由上往下砍劈、亦無以刀刺擊之行為；再被害人之 4處傷
    口中 3處為表淺性撕裂傷，並未傷及骨骼，縱為傷勢較深之
    左肩三角肌撕裂傷口，亦因動脈分支貼近皮膚層而僅 4公分
    深即足以傷及，然亦未傷及骨骼，俱徵被告持刀左右揮劃時
    ，尚無用力甚深情形；且其僅係持刀左右揮劃，並無從上往
    下砍劈或朝被害人要害刺擊之行為，亦難認其有取 2人性命
    之犯意。
  (四)又本案警方於案發後僅拍照存證，而未繪製現場血跡之分布
    圖，亦未採取現場血跡送請比對化驗，致現場狀況不明，本
    院乃以案發時警方之蒐證錄影帶送請彰化縣警察局還原製作
    現場圖，經該局以95年 5月11日彰警鑑字第0950064835號函
    附還原現場圖在卷（參本院卷第107、108頁），依該還原現
    場圖及照片併本院勘驗錄影帶所示，於被害人屋前階梯前方
    與被告車輛停放處約為中間之庭院處，分別有 3處血跡分布
    ，其中 1處於圍牆旁棄置拖鞋附近亦有血跡分布（照片、
    ），而被告停放車輛旁有血跡（照片、；並經本院勘
    驗現場錄影帶屬實－參本院卷第 104頁背面），又被告車輛
    引擎蓋上有遭敲打之痕跡，該受損痕跡呈長條型，有車輛受
    損照片（照片）足參，而被害人丙○○所持釘鈸形狀為長
    74公分、直徑約 2公分之長條形狀，亦經本院勘驗在卷（參
    本院卷第92頁），核其形狀大致相符，再被告案發後亦確受
    有右顳部撕裂傷1×0.5公分等傷害，已如上述，是本件案發
    現場之血跡係分布在庭院約中間處，並非在被害人所指訴之
    門前階梯處、被告車輛附近地上亦有血跡、被告車輛引擎蓋
    確遭長條硬物打擊，被告頭部亦為受傷，可徵案發時應係被
    告與被害人丙○○雙方在庭院中間處分持刀械追逐揮打、致
    互有受傷，是被害人亦應有持釘鈸追打被告之行為，並非均
    係被告持刀追打被害人而已，被告所辯被害人圍著車輛追打
    被告乙詞，尚非全無可採。則其等雙方既均有互為追逐毆打
    情事，自不能僅以被害人所受傷勢較重即認被告係基於殺人
    犯意所為。
  (五)綜上，本件被告事前既無殺害丙○○、丁○○之動機與預謀
    ，其持取西瓜刀應係受激後臨時起意所為，且係與被害人丙○○持釘鈸互為追逐互打時左右揮劃所傷，而其揮刀時復無
    用力甚深或朝被害人身體要害砍劈、刺擊之事實可見，揆諸
    上揭理由，被告所辯其並無殺人故意乙詞應可採信。此外，
    復查無其他積極證據足認被告有何殺人犯行，是公訴人認被
    告係犯刑法第271條第2項、第1項之殺人罪嫌，尚嫌乏據。
四、核被告所為，係犯刑法第277條第1項之傷害罪。檢察官認被
    告係犯刑法第 271條第2項、第1項之殺人罪，起訴法條容有
    未洽，應予變更。又被告行為後，刑法第56條連續犯之規定
    ，業於94年1月7日修正公布刪除，並於95年7月1日施行，則
    被告之犯行，因行為後新法業已刪除連續犯之規定，此刪除
    雖非犯罪構成要件之變更，但顯已影響行為人刑罰之法律效
    果，自屬法律有變更，依新法第2條第1項規定，比較新、舊
    法結果，仍應適用較有利於被告之行為時法律即舊法論以連
    續犯（最高法院95年第 8次刑事庭會議決議參照）。又行為
    後法律有變更者，依修正前刑法第2條第1項之規定，以適用
    裁判時法為原則，如行為時法有利於行為人，則例外適用行
    為時法；依修正後刑法第2條第1項規定，以適用行為時法為
    原則，惟如裁判時法有利於行為人，則例外的適用裁判時法
    。被告先後持刀傷害被害人丙○○、鄭淑妺 2人，時間緊接
    ，手法相同，所犯構成要件相同之罪名，顯係基於概括之犯
    意而為，應依連續犯論以1罪，並加重其刑。又刑法第277條
    第 1項傷害罪之法定本刑中罰金刑最低額部分，依修正後刑
    法第33條第5款規定為「新台幣1千元以上，以百元計算之」
    ，較舊法所定罰金最低額為銀元 1元以上為重，又法定罰金
    刑之加重，依修正後之刑法第67條規定其最高度及最低度同
    加重之，較修正前刑法第68條規定僅加重其最高度，為不利
    於被告，依刑法第2條1項規定，均以舊法有利於被告，而應
    適用修正前刑法之上開規定。原審予以論罪科刑固非無見，
    惟本件被告所為應係犯傷害罪，業如上述，原審論以殺人罪
    刑，殊有不當。被告上訴執詞否認犯罪，雖無理由，然原審
    判決既有上開可議，自應由本院撤銷改判。爰審酌被告與被
    害人為姻親關係、被告僅因細故即持西瓜刀砍殺被害人、手
    段惡質，險些奪取被害人生命，所生之危害非輕，犯後未具
    悔意，態度不佳，迄今仍未賠償被害人損害等一切情狀，量
    處如主文第2項所示之刑，以示懲儆。扣案之西瓜刀1把係被
    告所有已如前述，且係供犯罪所用之物，自應依刑法第38條
    第1項第2款併予宣告沒收。另扣案之血衣 1件雖係被告所有
    然並非供犯罪所用之物，爰不另宣告沒收。
據上論斷，應依刑事訴訟法第369條第1項前段、第364條、第300
條、第299條第1項前段，刑法第277條第1項、第38條第1項第2款
，修正前刑法第56條，刑法施行法第1條之1第 2項，判決如主文
。
本案經檢察官乙○○到庭執行職務。
中    華    民    國    95    年    7     月    31    日
          刑事第十一庭  審判長法  官  黃  梅  月
                              法  官  林  宜  民
                              法  官  林  欽  章
上列正本證明與原本無異。
檢察官得上訴，被告不得上訴。
如不服本判決應於收受送達後十日內向本院提出上訴書狀，其未
敘述上訴之理由者並得於提起上訴後十日內向本院補提理由書（
均須案他造當事人之人數附繕本）。
                              書記官  巫  彥  佳
中    華    民    國    95    年    7     月    31    日
附錄本案論罪科刑主要法條：
刑法第二百七十一條第一項、第二項
殺人者，處死刑、無期徒刑或十年以上有期徒刑。
                                                      Ｆ


司法院資訊處製作；財團法人民間司法改革基金會備份。
